臺灣士林地方法院小額民事判決
111年度湖小字第704號
原      告  賴忠慰  
被      告  林瓊玉  


訴訟代理人  余鈞芃  
上列當事人間請求損害賠償事件，本院於民國111年5月23日言詞
辯論終結，判決如下：
    主  文
被告應給付原告新臺幣19,757元。
原告其餘之訴駁回。
訴訟費用新臺幣1,000元，其中新臺幣330元由被告負擔，餘由原
告負擔。
本判決原告勝訴部分得假執行，但如被告以新臺幣19,757元為原
告預供擔保，得免為假執行。
    事實及理由
一、原告主張：被告於民國110年9月19日17時24分許，騎乘車號
    000-0000號普通重型機（下稱肇事機車），在新北市汐止區
    湖前街110巷97弄水蓮山莊社區停車場出口處，見原告駕駛
    車號000-0000號自用小客車（下稱系爭車輛）已在該處準備
    要離開出口，當時出口柵欄已升起，系爭車輛尚在柵欄下方
    ，然被告無視於社區已有公告嚴禁跟車之禁令，未讓系爭車
    輛先行，即逕行自系爭車輛旁先行通過出口柵欄，因柵欄感
    應車輛已通過而降下，砸到系爭車輛，致系爭車輛擋風玻璃
    及車頂受有損害，修復費用為新臺幣（下同）31,098元。又
    原告因系爭車輛受損而受有工作損失2萬元。再者，事故發
    生後，原告要求被告賠償，然被告態度不佳，致原告受有精
    神損失，應賠償原告慰撫金8,902元。爰依侵權行為法律關
    係提起本件訴訟等語。並聲明：被告應給付原告6萬元。
二、被告則以：肇事機車與系爭車輛係在停車場出口處前併排等
    待通行，被告見柵欄升起即騎乘肇事機車駛離，此際柵欄因
    感應有車輛通過而降下，然原告未待柵欄重新升起再行通過
    ，而立即向柵欄移動，遂遭柵欄碰撞而發生本件事故，是以
    被告於本件事故並無過失責任可言。又被告居住於該社區，
    未曾見聞原告所謂嚴禁跟車之標示，原告此部分主張洵非有
    據。再者本件事故係因柵欄在車輛通過時突然降下，其突然
    降下的原因或係為原有感應器失靈或設備疏於維護所致，不
    論是那一種情形，此均非可歸責於被告之事由，不能要被告
    負賠償責任。另縱認被告應負賠償責任，原告提出估價單中
    的「2S鏡面美容、矽晶鍍膜」修費項目部分非屬必要項目，
    而原告更換零件部分應採定率遞減法扣除折舊，扣除折舊後
    的必要費用為8,370元。事故發生時柵欄降下僅擋風玻璃卡
    住處有刮痕，然原告仍持續前進，致系爭車輛之刮痕延長，
    是原告此部分存在與有過失之責任，應減輕被告之責任。又
    本件原告僅財產權受損，其請求被告賠償精神慰撫金，洵屬
    無據等語，以資抗辯。並聲明：（一）駁回原告之訴。（二
    ）願供擔保，請准宣告免為假執行。
三、本院之判斷：
（一）按因故意或過失，不法侵害他人之權利者，負損害賠償責
      任。民法第184條第1項前段定有明文。經查，本院勘驗原
      告提供停車場出入口監視器畫面，結果略為：17時24分3
      秒，系爭車輛行駛至停車場出口柵欄前方位置，出口柵欄
      升起。17時24分4秒，系爭車輛往前行駛，至柵欄位置時
      停止。17時24分5秒，系爭車輛尚停在柵欄位置，此時肇
      事機車出現在畫面，行駛在系爭車輛後方往出口方向行駛
      。17時24分8秒，系爭車輛尚停在柵欄位置，肇事機車行
      駛至系爭車輛右側接近柵欄位置。17時24分9秒，系爭車
      輛前方道路有一輛小客車自畫面左側往右側行駛。此時系
      爭車輛尚停在柵欄位置，肇事機車則從系爭車輛右側前進
      。17時24分10秒，系爭車輛尚停在柵欄位置，肇事機車已
      通過柵欄往道路行駛。17時24分11秒，道路上的小客車通
      過後，系爭車輛開始行駛，此時柵欄開始降下。17時24分
      12秒，柵欄尾端碰撞系爭車輛右前方擋風玻璃位置。17時
      24分13秒，系爭車輛繼續前進，系爭車輛的擋風玻璃及車
      頂右前方位位置為柵欄刮過。之後柵欄升起。17時24分14
      秒，柵欄完全升起。系爭車輛進入前方車道等情，有勘驗
      筆錄在卷可佐（見本院卷第50頁至51頁）。可知本件事故
      之過程，為系爭車輛先行駛至出口處，柵欄升起後，系爭
      車輛先行通過柵欄，因出口處前方之道路上有其他車輛經
      過，系爭車輛遂停在柵欄下方等候，此時肇事機車亦行駛
      至出口處欲離開停車場，肇事機車即自系爭車輛右側之空
      間超車後先行往道路行駛，而於肇事機車通過後，柵欄即
      降下，並碰撞當時開始往道路移動之系爭車輛擋風玻璃，
      待柵欄再度升起時，已刮過系爭車輛擋風玻璃及車頂位置
      。則被告辯稱當時二車在出口處柵欄前係併行等語，並非
      可採。而衡情，被告為該社區之住戶，其離開出口時，已
      見系爭車輛在柵欄下方等待離開，應知上開柵欄為電子感
      應式柵欄，亦即柵欄之升降係籍由感應車輛接近而升起，
      並感應車輛通過而降下，然其卻未讓系爭車輛通過後再通
      過柵欄，即逕行自系爭車輛右側超越通過，致柵欄感應機
      車通過而降下。是被告之行為應認有過失，且與系爭車輛
      發生擋風玻璃及車頂之刮傷間有相當因果關係，原告主張
      被告應負損害賠償責任，自屬有理由。
（二）原告得請求之賠償金額：
    1.修車費用31,098元部分：
      按負損害賠償責任者，除法律另有規定或契約另有訂定外
      ，應回復他方損害發生前之原狀。不能回復原狀或回復顯
      有重大困難者，應以金錢賠償其損害。民法第213條第1項
      及第215條分別定有明文。原告主張系爭車輛受損，修復
      費用為31,098元，並據提出裕信汽車股份有限公司輔大廠
      估價單為憑（見本院卷第13頁、第15頁）。惟其中「2S鏡
      面美容、矽晶鍍膜」部分已經被告否認，原告復未舉證該
      部分係損害發生前已有之設置，則該部分之施工尚無法認
      為係屬「回復原狀」之範圍。經扣除該部分費用後，工資
      為16,890元，零件費用為4,800元。另按物被毀損時，被
      害人請求賠償物之修復費用，以必要者為限，其材料更換
      ，既以新品替換舊品，計算材料零件之損害賠償數額時，
      應扣除折舊始屬合理。又依行政院所頒固定資產耐用年數
      表及固定資產折舊率之規定，自用小客車之耐用年數為5
      年，依平均法每年折舊200/1000，參酌營利事業所得稅查
      核準則第95條第6項規定，固定資產提列折舊採用平均法
      或定率遞減法者，以1年為計算單位，其使用未滿1年者，
      按實際使用月數相當於全年比例計算之，不滿1月者，以1
      月計。查，系爭車輛為108年5月出廠（見本院卷第43頁）
      ，距案發時間110年9月19日，約2年5月，是該車更換零件
      費用4,800之折舊額為1,933元〔殘價＝取得成本÷（耐用年
      數＋1）即4,800÷（5＋1）＝800；折舊額＝（取得成本－殘價
      ）×折舊率×年數，即（4,800－800）×0.2×29/12＝1,933，
      小數點以下四捨五入〕，是扣除折舊後，零件更換之必要
      費用為2,867元（計算式：4,800－1,933＝2,867）。上開費
      用再與工資合計，共19,757元（計算式：2,867＋16,890＝1
      9,757），即系爭車輛修復之必要費用。
    2.工作損失2萬元部分：
　　　按當事人主張有利於己之事實者，就其事實有舉證之責任
      ，民事訴訟法第277 條本文定有明文。查，原告就此部分
      主張，迄未提出相關證據舉證以實其說，要難准許。
　　3.慰撫金8,902元部分：
　　　按不法侵害他人之身體、健康、名譽、自由、信用、隱私
      、貞操，或不法侵害其他人格法益而情節重大者，被害人
      雖非財產上之損害，亦得請求賠償相當之金額，民法第19
      5條第1項定有明文。是請求非財產上損害，係以身體、健
      康、名譽、自由、信用、隱私、貞操，或其他人格法益受
      有損害且情節重大者為要件。原告僅稱被告事後態度不佳
      ，然就本件事故之經過，其有何身體、健康、名譽、自由
      、信用、隱私或其他人格權受有侵害，並未舉證以實其說
      ，即與前開規定未合，是原告此部分請求，要難准許。
四、從而，原告依侵權行為法律關係，請求被告應給付原告19,7
    57元部分，為有理由，應予准許，逾此範圍，為無理由，應
    予駁回。又本件係適用小額訴訟程式，所為被告敗訴部分，
    應依職權宣告假執行，另被告聲明願供擔保請准宣告免為假
    執行，核無不合，爰酌定相當擔保金准許之。
五、訴訟費用負擔之依據：民事訴訟法第79條。並確定訴訟費用
    額為1,000元（第一審裁判費），其中330元由被告負擔，餘
    由原告負擔。
中　　華　　民　　國　　111 　年　　6 　　月　　6 　　日
                  內湖簡易庭  法　官　林銘宏
本件為正本係照原本作成。　　　　　　　　　     
如不服本判決，應於送達後20日內，向本院提出上訴狀並應記載
上訴理由，表明關於原判決所違背之法令及其具體內容與依訴訟
資料可認為原判決有違背法令之具體事實，如於本判決宣示後送
達前提起上訴者，應於判決送達後20日內補提上訴理由書（須附
繕本）。
中　　華　　民　　國　　111 　年　　6 　　月　　6 　　日
                              書記官  許秋莉